臺灣新竹地方法院民事判決  
110年度訴字第790號
原      告  宣宥浩  
法定代理人  王敏    
被      告  宣昶有  

訴訟代理人  鄧為元律師
            黃榆婷律師
被      告  宣捷細胞生物製藥股份有限公司

法定代理人  宣昶有  

訴訟代理人  曾維熾  
上列當事人間確認股東權利存在事件，本院於民國110年12月21
日言詞辯論終結，判決如下：
    主  文
確認被告宣昶有對被告宣捷細胞生物製藥股份有限公司有貳拾萬
股之股份存在。
訴訟費用由被告負擔。
    事  實  及  理  由
壹、程序事項
  　按確認法律關係之訴，非原告有即受確認判決之法律上利益
    者，不得提起之，民事訴訟法第247條第1項前段定有明文。
    而該條所謂即受確認判決之法律上利益，係指因法律關係之
    存否不明確，致原告在私法上之地位有受侵害之危險，而此
    項危險得以對於被告之確認判決除去之者而言，故確認法律
    關係之訴，苟具備前開要件，即得謂有即受確認判決之法律
    上利益，縱其所求確認者為他人間之法律關係，亦非不得提
    起（最高法院42年度台上字第1031號判決意旨參照）。本件
    原告聲請強制執行被告宣昶有持有被告宣捷細胞生物製藥股
    份有限公司(下稱被告宣捷製藥公司)20萬股之股份(下稱系
    爭股份)，經被告宣捷製藥公司否認並聲明異議，是兩造間
    就被告宣昶有對被告宣捷製藥公司系爭股份存否有所爭執，
    若未予以確認，則原告在私法上之地位受有不安之狀態，而
    此一狀態得以確認判決除去之，依前引規定及判例意旨，原
    告提起本件訴訟有受確認判決之法律上利益，合先敘明。　
貳、實體事項　　
一、原告起訴主張：　　
㈠、原告與被告宣昶有前因返還不當得利事件，經本院109年度重
    訴字第9號判決命被告宣昶有應給付原告新臺幣(下同)1,000
    萬元及利息確定在案。嗣原告聲請強制執行，經本院囑託臺
    灣士林地方法院以110年度司執助字第5042號向被告宣捷製
    藥公司核發執行命令，竟遭被告宣捷製藥公司以被告宣昶有
    現今對其無股份存在為由聲明異議，然依經濟部所揭示被告
    宣捷製藥公司之登記資料，最後一次變更登記日期為民國11
    0年4月26日，且被告宣昶有仍登記持有被告宣捷製藥公司系
    爭股份，足見被告宣捷製藥公司之聲明異議顯有可議。
㈡、縱使被告宣昶有已移轉被告宣捷製藥公司系爭股份，惟依公
    司法第12條之規定，亦屬已登記事項變更未為變更登記，對
    原告不生效力。為此，爰依公司法第12條、強制執行法第12
    0條第2項之規定提起本件訴訟。並聲明：如主文第1、2項所
    示。
二、被告則答辯以：　　
㈠、被告宣昶有：　　
　　訴外人穆拉德加捷生技股份有限公司於107年間以400萬元之
    對價，將其持有被告宣捷製藥公司20萬股之股份售予被告宣
    昶有，惟因被告宣昶有手邊無足夠現金，故向被告宣昶有之
    表姊曾倩怡周轉400萬元。嗣因被告宣昶有收入有限，遲未
    能向曾倩怡清償400萬元借款，遂於109年12月24日以代物清
    償之方式，將被告宣捷製藥公司系爭股份轉讓予曾倩怡以清
    償先前借款，故被告宣昶有現今並未持有被告宣捷製藥公司
    系爭股份等語。並答辯聲明：原告之訴駁回（卷第120、123
    -124頁）。　　
㈡、被告宣捷製藥公司：
　　被告宣昶有現今未持有被告宣捷製藥公司系爭股份，且依公
    司法第197條第2項「董事在任期中其股份有增減時，應向主
    管機關申報並公告之。」之規定，董事移轉持股僅有形式上
    之申報及公告義務，並非公司法第12條之應登記事項，縱使
    被告宣捷製藥公司未申報及公告被告宣昶有所持有之系爭股
    份已移轉，亦不生公司法第12條不得對抗第三人之法律效果
    等語。並答辯聲明：原告之訴駁回（卷第121、149頁）。
三、本院之判斷：
㈠、按「公司設立登記後，有應登記之事項而不登記，或已登記
    之事項有變更而不為變更之登記者，不得以其事項對抗第三
    人。」公司法第12條定有明文。
㈡、經查，原告主張被告宣昶有持有被告宣捷製藥公司系爭股份
    ，業據其提出110年7月29日查詢經濟部商工登記公示資料為
    證（卷第41-48頁），復經本院函詢經濟部商業司有關被告
    宣捷製藥公司自109年1月1日迄今之公司變更登記事項（卷
    第63-107頁），可知被告宣昶有為被告宣捷製藥公司之董事
    長，其登記持有之股份為20萬股，且被告2人亦不爭執被告
    宣捷製藥公司未將被告宣昶有所持有之系爭股份為變更登記
    （卷第120、149頁），則依公司法第12條之規定，被告宣捷
    製藥公司之公司變更登記表上，已載明被告宣昶有持有被告
    宣捷製藥公司系爭股份存在。姑不論被告宣昶有所謂已於10
    9年12月24日將系爭股份轉讓予表姊曾倩怡乙節是否屬實，
    然該等情事既未經變更登記前，即不得以之對抗第三人即原
    告。從而，原告請求確認被告宣昶有對被告宣捷製藥公司系
    爭股份存在，即屬有據。
四、綜上所述，原告請求確認被告宣昶有對被告宣捷製藥公司有
    20萬股之股份存在，為有理由，應予准許。　
五、本件判決基礎已臻明確，兩造其餘攻擊防禦方法及訴訟資料
    ，核與判決結果不生影響，爰不一一論述。　
六、訴訟費用負擔之依據：依民事訴訟法第78條、第85條第1項
    。　　
中　　華　　民　　國　　111 　年　　1 　　月　　7 　　日
                  民事第二庭    法  官  陳麗芬
以上正本係照原本作成。
如對本判決上訴，須於判決送達後20日內向本院提出上訴狀。
如委任律師提起上訴者，應一併繳納上訴審裁判費。
中　　華　　民　　國　　111 　年　　1 　　月　　7 　　日
                                書記官  曾煜智